【裁判字號】    95,交易,879
【裁判日期】    951222
【裁判案由】    業務過失傷害
【裁判全文】
臺灣臺中地方法院刑事判決             95年度交易字第879號
公  訴  人  臺灣臺中地方法院檢察署檢察官
被      告  甲○○
                      之1
上列被告因業務過失傷害案件，經檢察官提起公訴（95年度偵字
第24058號），本院合議庭裁定由受命法官獨任進行簡式審判程
序，判決如下：
    主    文
甲○○從事業務之人，因業務上之過失傷害人，處有期徒刑伍月
，如易科罰金，以銀元佰元即新台幣玖佰元折算壹日。
    犯罪事實及理由
一、本案犯罪事實除原起訴書第一行補載「甲○○係服務於台中
    縣龍井鄉○○○路319巷153─8號之莘東文具行，從事開車
    送貨工作，以開車送貨為主要業務，係從事駕駛業務之人」
    外，其餘均引用附件檢察官起訴書之記載。
二、本案犯罪證據除引用檢察官起訴書之記載外，並經被告甲○
    ○於本院行準備程序及簡式審判程序時均自白認罪在卷，被
    告之自白顯與事實相符，亦得為證據。
三、被告行為後，於民國94年1月7日修正，於同年2月2日公布之
    刑法，已於95年7月1日施行。按行為後法律有變更者，適用
    行為時之法律，但行為後之法律有利於行為人者，適用最有
    利於行為人之法律，修正後即現行刑法第2條第1項訂有明文
    。又按比較新舊法，應就罪刑有關之共犯、未遂犯、想像競
    合犯、牽連犯、連續犯、結合犯，以及累犯加重、自首減輕
    暨其他法定加減原因（如身分加減）與加減例等一切情形，
    綜其全部罪刑之結果而為比較，此有最高法院95年5月23日
    第8次刑庭會議決議第一、（四）則可資參照：
（一）刑法第284條第2項前段之業務過失傷害罪，其罰金刑之法
      定刑原為得科銀元1,000元以下罰金，因罰金罰鍰提高標
      準條例第1項前段規定，提高為10倍，為得科銀元10,000
      元以下罰金。而依修正後刑法施行法第1條之1規定：「（
      第1項）中華民國94年1月7日刑法修正施行後，刑法分則
      編所定罰金之貨幣單位為新臺幣。（第2項）94年1月7日
      刑法修正時，刑法分則編未修正之條文定有罰金者，自94
      年1月7日刑法修正施行後，就其所定數額提高為30倍。但
      72 年6月26日至94年1月7日新增或修正之條文，就其所定
      數額提高為3倍」，及刑法第33條第5款修正為：「主刑之
      種類如下：五、罰金：新臺幣1,000元以上，以百元計算
      之」等規定觀之，依修正後之法律，刑法第284條第2項前
      段之業務過失傷害罪所得科處之罰金刑最高額為新臺幣30
      ,000 元、最低額為新臺幣1,000元，然依被告行為時即修
      正前刑法第33條第5款規定之罰金最低額為銀元1元，並提
      高10倍計算，前開罰金刑，最高額為銀元10,000元，最低
      額為銀元10元，若乘以3倍而換算為新臺幣，最高額雖與
      新法同為新臺幣30,000元，然最低額僅為新臺幣30元。因
      此，比較上述修正前、後之刑罰法律，自以被告行為時即
      修正前關於科處罰金刑之法律較有利於被告。被告行為時
      ，依修正前刑法第41條第1項前段、修正刪除前罰金罰鍰
      提高標準條例第2條之規定，易科罰金之折算標準原以銀
      元100元、200元、300元折算1日，經折算為新臺幣後，應
      以新臺幣300元、600元、900元折算1日，而刑法第41條第
       1項前段修正後，則規定為以新臺幣1,000元、2, 000元
      、3,000元折算1日，因屬科刑規範事項之變更，其折算標
      準為裁判時所應諭知，自有就新舊法規定比較之必要，經
      比較新舊法結果，以被告行為時之舊法較為有利於被告，
      自應依修正前刑法第41條前段、修正刪除前罰金罰鍰提高
      標準條例第2條之規定，諭知被告如易科罰金之折算標準
      。
（二）綜合上述各條文修正前、後之比較，揆諸前揭最高法院決
      議及修正後刑法第2條第1項規定之「從舊從輕」原則，被
      告自應適用其行為時之法律，即修正前刑法之相關規定及
      修正刪除前罰金罰鍰提高標準條例第2條規定，予以論處
      。
四、被告係臺中縣龍井鄉○○○路319巷153─8號之莘東文具行
    之司機，為從事車輛駕駛業務之人，為其所自承不諱，其於
    執行業務中駕車肇事，過失致人受傷，核其所為，應成立刑
    法第284條第2項之業務過失傷害罪。爰審酌被告犯罪後，雖
    曾至醫院探視被害人，當時善後精神尚可，然其嗣後即未再
    探視被害人，其對於本件車禍之發生有過失，被害人所受傷
    勢甚為嚴重、心理受創猶深，並被告雖有和解之意，惟卻始
    終未能與被害人達成和解賠償損害，更加增被害人之身心折
    磨等一切情狀，量處如主文所示之刑，並依修正前刑法第41
    條第1項前段，修正刪除前罰金罰鍰提高標準條例第2條諭知
    易科罰金之折算標準
據上論斷，應依刑事訴訟法第273條之1第1項、第299條第1項前
段、第310條之2、第454條、刑法第2條第1項、第284條第2項前
段、修正前刑法第41條第1項前段，罰金罰鍰提高標準條例第1條
、修正刪除前罰金罰鍰提高標準條例第2條，現行法規所定貨幣
單位折算新台幣條例第2條，判決如主文。
本案經檢察官乙○○到庭執行職務
中    華    民    國    95    年    12    月    22  日
                  刑事第一庭  法  官  黃松竹
以上正本證明與原本無異。
如不服本判決，應於判決送達後10日內，向本院提出上訴狀。
                              書記官  董美惠
中    華    民    國    95    年    12    月    22  日
附錄論罪科刑法條：
中華民國刑法第284條第2項：
從事業務之人，因業務上之過失傷害人者，處1年以下有期徒刑
、拘役或1,000元以下罰金，致重傷者，處3年以下有期徒刑、拘
役或2,000元以下罰金。


司法院資訊處製作；財團法人民間司法改革基金會備份。
